【裁判字號】    97,簡上,12
【裁判日期】    970320
【裁判案由】    妨害婚姻
【裁判全文】
臺灣新竹地方法院刑事判決              97年度簡上字第12號
    上  訴  人
    即  被  告  甲○○
上列上訴人即被告因妨害婚姻案件，不服本院新竹簡易庭96年度
竹簡字第1168號，中華民國96年9月27日第一審簡易判決（起訴
案號：94年度偵續字第84號），提起上訴，本院管轄第二審合議
庭自為第一審判決如下：
    主    文
原判決撤銷。
甲○○連續與有配偶之人相姦，處有期徒刑捌月，減為有期徒刑
肆月，如易科罰金，以新臺幣玖佰元折算壹日。緩刑貳年。
    事    實
一、緣楊江文係陳佩卿之配偶（楊江文涉犯妨害婚姻部分，業經
    陳佩卿撤回告訴，本院以95年度易字第267號為不受理判決
    ），2人於民國86年7月2日結婚，婚姻關係現仍存續中。又
    楊江文於93年間結識甲○○，甲○○前曾前往楊江文經營之
    仲介公司工作，甲○○明知楊江文係陳佩卿之夫，為有配偶
    之人，2人仍持續交往中。而楊江文則以小孩就學方便為由
    ，勸使陳佩卿搬至新竹市○○路荷蘭村社區之新屋居住，陳
    佩卿不以為意，遂於93年8月9日前某日與兒子先行搬離原住
    處即新竹市○○街318號1樓。
二、甲○○旋於93年8月9日，逕行搬進新竹市○○街318號1樓而
    與楊江文同住，並自斯時起，基於概括之犯意，與楊江文發
    生相姦之行為多次。後因鄰居屢見楊江文與甲○○同進同出
    ，感覺有異而轉知陳佩卿，經陳佩卿私下前往察看，發現該
    處門鎖已經更換無法進入、甲○○使用之自小客車亦曾停放
    在該處附近多日未移動，則於94年4月5日凌晨與胞弟陳振杰
    ，在新竹市警察局第一分局西門派出所警員蘇春芳、張銘煥
    陪同下，前往新竹市○○街318號1樓拜訪，經警察多次叫門
    楊江文均拒不開門，事過20至30分鐘，楊江文始將住處之大
    門開啟，進屋後經警員詢問甲○○之房間並前往叫門，又經
    過一段時間後甲○○始開房門任陳佩卿等人進入，經發現內
    有楊江文與甲○○2人隨意擺放之衣物始得知上情。
三、案經陳佩卿訴由臺灣新竹地方法院檢察署檢察官偵查起訴，
    並經檢察官於本院行準備程序時當庭聲請改以簡易判決處刑
    。
    理    由
壹、程序方面：
一、按被告以外之人於審判外之言詞或書面陳述，除法律有規定
    者外，不得作為證據；又被告以外之人於審判外之陳述，雖
    不符合同法第159條之1至第159條之4之規定，但經當事人於
    審判程序同意作為證據，法院審酌該言詞陳述或書面陳述作
    成時之情況，認為適當者，亦得為證據。當事人、代理人或
    辯護人於法院調查證據時，知有第159條第1項不得為證據之
    情形，而未於言詞辯論終結前聲明異議者，視為有前項之同
    意，刑事訴訟法第159條第1項及第159條之5分別定有明文。
    經查，本判決下列所引用之各該被告以外之人於審判外之陳
    述（包含書面陳述），除公務員職務上製作之紀錄文書，並
    無顯不可信之情況，依刑事訴訟法第159條之4第1款規定，
    有證據能力外，其餘亦屬傳聞證據部分，檢察官、被告及辯
    護人於本院準備程序中均表示沒有意見，且迄於言詞辯論終
    結前亦未聲明異議。本院審酌上開證據資料製作時之情況，
    尚無違法不當及證明力明顯過低之瑕疵，亦認為以之作為證
    據應屬適當，故揆諸前開規定，爰依刑事訴訟法第159條之5
    規定，認前揭證據資料均有證據能力。
乙、實體方面
一、訊據被告甲○○對於事實欄所載之事實，於本院準備程序、
    審理中均自白認罪，並有下列證據可資佐證：
（一）告訴人陳佩卿於偵訊中及本院原審行準備程序中，就下列
      事實指訴歷歷：(1)楊江文先騙告訴人完全搬出新竹市○○
      街318號1樓而搬入新竹市○○路荷蘭村社區居住後，被告
      甲○○隨即遷入新竹市○○街318號1樓之事實；(2)告訴人
      陳佩卿之前曾因懷疑楊江文與被告甲○○交往，多次與楊
      江文爭吵之事實；(3)94年4月5日警員據報後與告訴人陳佩
      卿等人一同進入上址後，仍經叫門許久後被告甲○○才打
      開房門，房間內有被告甲○○及楊江文之衣物共同陳列等
      情。
（二）楊江文於偵訊中就下列事實供述明確：(1)被告甲○○自93
      年8月間某日即搬入新竹市○○街318號1樓內與楊江文居
      住之事實；(2)新竹市○○街318號1樓原由告訴人陳佩卿與
      另被告楊江文使用、當時改由被告甲○○使用之房間內有
      擺放另被告楊江文之衣服之事實；(3)新竹市○○街318號1
      樓在告訴人陳佩卿搬走後即更換門鎖之事實；(4)94年4月5
      日警員進入新竹市○○街318號1樓時，楊江文在該屋內並
      無自己獨立使用之房間之事實。
（三）楊江文與告訴人陳佩卿2人至今在法律上仍為夫妻關係之
      事實，有法務部戶役政連結作業系統2紙在卷可憑，足認
      楊江文確係有配偶之人無訛。
（四）證人即新竹市警察局第一分局西門派出所警員蘇春芳、證
      人即告訴人胞弟陳振杰於偵訊中證述：94年4月5日查獲經
      過情節，且互核相符屬實。
（五）另經證人即楊江文之鄰居陳麗娃於偵訊中證述：被告甲○
      ○在楊江文住處進出頻繁且2人同進同出等語在卷可佐。
      參以警員於94年4月5日凌晨進入上址後，由證人陳振杰所
      拍攝之影像光碟乙片、翻拍照片數幀及檢察官於95年3月2
      9日勘驗上開影像光碟內容製作之勘驗筆錄在卷佐證。可
      知，告訴人指訴被告甲○○於楊江文長期共居一室之事實
      ，堪足採信。
（六）綜上所述，本案事證已臻明確，被告甲○○與有配偶之楊
      江文相姦之犯行，洵堪認定，自應依法予以論罪科刑。
二、論罪科刑
（一）核被告甲○○所為，係犯刑法第239條後段之與有配偶之
      人相姦罪。
（二）按被告行為後，刑法第56條連續犯之規定，業於94年1月7
      日修正公布刪除，並於95年7月1日生效施行，被告犯行因
      修正後新法已刪除連續犯之規定，此刪除雖非犯罪構成要
      件之變更，但顯已影響行為人刑罰之法律效果，自屬法律
      變更，依新法第2條第1項規定，比較舊法之連續犯、新法
      之數罪併罰結果，應適用較有利於被告之行為時舊法（參
      照最高法院95年第8次刑事庭會議決議）。被告先後多次
      相姦行為，時間緊接，所犯之罪名及基本犯罪構成要件均
      相同，顯係基於概括犯意反覆為之，為連續犯，應依修正
      前刑法第56條之規定，論以連續相姦罪，並加重其刑。
三、原審因認被告罪證明確，予以論科固非無見，惟查，刑事訴
    訟法第449條第3項規定：依前2項規定所科之刑以宣告緩刑
    、得易科罰金之有期徒刑及拘役或罰金為限。「所科之刑」
    係指「宣告刑」而言，原判決宣告刑為有期徒刑8月，非屬
    得易科罰金案件，雖減得之刑得易科罰金，亦與刑事訴訟法
    第449條第3項規定不合，不得以簡易判決處刑，自應由本院
    將原判決撤銷改判，並自為第一審判決（96年度法律座談會
    第34號研討結果參照）。爰審酌被告甲○○明知楊江文為有
    配偶之人，竟仍介入楊江文與告訴人間婚姻生活，造成告訴
    人心理之傷害程度，暨被告犯後態度等一切情狀，量處如主
    文第2項前段所示之刑。
四、又被告犯本案之罪，尚未判決確定，因其犯罪時間在96年4
    月24日以前，所犯非屬中華民國九十六年罪犯減刑條例第3
    條規定之限制減刑之罪，依同條例第2條第1項第3款規定，
    減其刑期二分之一而如主文第2項後段所示之刑，並諭知易
    科罰金之折算標準。另按被告行為時之刑法第41條第1項前
    段規定：「犯最重本刑為5年以下有期徒刑之刑之罪，而受6
    個月以下有期徒刑或拘役之宣告，因身體、教育、職業、家
    庭之關係或其他正當事由，執行顯有困難者，得以1元以上3
    元以下折算1日，易科罰金」，另參照行為時之罰金罰鍰提
    高標準條例第2條前段（現已刪除）規定，被告行為時之易
    科罰金折算標準，係以銀元300元即新台幣900元折算1日。
    而95年7月1日施行之刑法第41條第1項前段規定：「犯最重
    本刑為5年以下有期徒刑之刑之罪，而受6個月以下有期徒刑
    或拘役宣告者，得以新台幣1000元、2000元、3000元折算1
    日，易科罰金」。茲比較修正前、後之易科罰金折算標準，
    係以行為時之舊法規定，較有利於被告，爰依刑法第2條第1
    項規定，適用修正前刑法第41條第1項前段規定，定其易科
    罰金之折算標準。
五、末查，被告未曾因故意犯罪受有期徒刑以上刑之宣告，有臺
    灣高等法院被告前案紀錄表在卷足按，其因一時失慮致罹刑
    章，又被告與告訴人以新臺幣（下同）20萬元達成民事和解
    ，業已全部清償完畢等情，有本院和解筆錄、匯款收執聯在
    卷可憑，被告經此次偵審程序，當知所警惕，信無再犯之虞
    ，本院認其所受宣告之刑以暫不執行為適當，故依刑法第74
    條第1項第1款之規定，併予宣告緩刑2年，以啟自新。按犯
    罪在新法施行前，新法施行後，緩刑之宣告，應適用新法第
    74條之規定，最高法院95年5月3日刑事庭第8次會議著有決
    議，本件犯罪在新法施行前，諭知緩刑在新法施行後，自應
    依新法規定諭知緩刑，併此敘明。
七、據上論斷，應依刑事訴訟法第455條之1第1項、第3項、第36
    9條第1項前段、第2項、第364條、第452條、第299條第1項
    前段，刑法第2條第1項前段、修正前第56條、第239條後段
    、修正前第41條第1項前段、第74條第1項第1款，中華民國
    九十六年罪犯減刑條例第2條第1項第3款、第7條、第9條，
    刑法施行法第1條之1，判決如主文。
本案經檢察官魏廷勳到庭執行職務。
中    華    民    國    97    年    3     月    20    日
                      刑事第三庭審判長法  官    賴淑敏
                                      法  官    林惠君
                                      法  官    黃美文
以上正本證明與原本無異。
如不服本判決應於收受本判決後10日內向本院提出上訴書狀，上
訴書狀應敘述具體理由。上訴書狀未敘述上訴理由者，應於上訴
期間屆滿後20日內補提理由書狀於本院（均須按他造當事人之人
數附繕本）「切勿逕送上級法院」。
中    華    民    國    97    年    3     月    20    日
                                      書記官    陳怡芳
附錄本案論罪科刑法條全文：
刑法第239條：
有配偶而與人通姦者，處 1 年以下有期徒刑。其相姦者亦同。


司法院資訊處製作；財團法人民間司法改革基金會備份。
